【裁判字號】    99,抗,139
【裁判日期】    990427
【裁判案由】    假扣押
【裁判全文】
臺灣高等法院高雄分院民事裁定           99年度抗字第139號
抗  告  人  丙○○
抗告人因與相對人西源文具紙業有限公司、甲○○、乙○○間假
扣押事件，抗告人對於民國99年3 月29日臺灣高雄地方法院99年
度裁全字第813 號裁定，提起抗告，本院裁定如下：
    主  文
抗告駁回。
抗告訴訟費用由抗告人負擔。
    理  由
一、本件抗告意旨略以：抗告人於民國98年2 月26日遭相對人西
    源文具紙業有限公司所僱佣之乙○○駕駛小貨車撞倒，致受
    有頭部外傷、前額腦挫傷出血、腦震盪、臼齒斷裂及氣腦等
    傷害，迄今已治療一年餘，財團法人台灣基督長老教會新樓
    醫院麻豆分院之神經外科及精神科仍認定抗告人因為頭部外
    傷，認知與精神遺存顯著障害，日常生活需人協助，不能從
    事工作等，抗告人精神上受有相當大之痛苦，經多次與相對
    人調解、協商，相對人仍均表明不願意賠償抗告人，抗告人
    擔心相對人在冗長之訴訟過程中，將名下財產過戶與他人或
    為其他處分，致抗告人無法得到任何賠償，現抗告人已查到
    相對人西源文具紙業有限公司有土地及建物各一筆（下稱系
    爭不動產），抗告人希望藉由假扣押程序，對系爭不動產及
    相對人之財產實施假扣押，俾供日後強制執行，為此，請求
    廢棄原裁定，並准許抗告人於供擔保後，就相對人所有之財
    產於200 萬元範圍內為假扣押等語。
二、按請求及假扣押之原因，應釋明之；前項釋明如有不足，而
    債權人陳明願供擔保或法院認為適當者，法院得定相當之擔
    保，命供擔保後為假扣押，民事訴訟法第526 條第1 項、第
    2 項定有明文。次按新修正民事訴訟法第526 條第2 項，已
    將「債權人雖未為前項釋明，如就債務人所應受之損害已供
    法院所定之擔保者，得命為假扣押」之規定，修正為「前項
    釋明如有不足，而債權人陳明願供擔保或法院認為適當者，
    法院得定相當之擔保，命供擔保後為假扣押」，以與同條第
    一項規定「請求及假扣押之原因，應釋明之」相呼應。是債
    權人聲請假扣押，應就其請求及假扣押之原因加以釋明，必
    因釋明而有不足，經債權人陳明願供擔保或法院認為適當者
    ，始得命供擔保後為假扣押。若債權人就其假扣押之原因絲
    毫未予釋明，縱就債務人所應受之損害陳明願供擔保，仍不
    得認該擔保已補釋明之欠缺，其假扣押之聲請應不予准許（
    最高法院94年度台抗字第156 號、94年度台抗字第665 號裁
    定參照）。經查，本件抗告人主張其於98年2 月26日遭相對
    人西源文具紙業有限公司所僱佣之乙○○駕駛小貨車撞倒，
    致受有頭部外傷、前額腦挫傷出血、腦震盪、臼齒斷裂及氣
    腦等傷害，迄今已治療一年餘，財團法人台灣基督長老教會
    新樓醫院麻豆分院之神經外科及精神科仍認定抗告人因為頭
    部外傷，認知與精神遺存顯著障害，日常生活需人協助，不
    能從事工作等，抗告人精神上受有相當大之痛苦，經多次與
    相對人調解、協商，相對人仍均表明不願意賠償抗告人，抗
    告人擔心相對人在冗長之訴訟過程中，將名下財產過戶與他
    人或為其他處分，致抗告人無法得到任何賠償，業據其提出
    台南縣警察局道路交通事故當事人登記聯單、診斷證明書、
    臺灣省台南區車輛行車事故鑑定委員會99年1 月7 日南鑑字
    第0995900058號函及所附鑑定意見書等為證，是抗告人雖就
    請求之原因，已為釋明，惟就相對人是否有隱匿財產之情事
    ，致有「日後不能強制執行或甚難執行之虞」之假扣押原因
    ，僅於原審聲請民事假扣押狀陳稱: 「原告（即抗告人）『
    擔心』被告即債務人（指相對人）會將所有財產搬遷隱匿，
    恐致日後有不能強制執行，．．．」，及於抗告狀中陳述：
    「原告（即抗告人）只是希望該件求償能由法院做公正裁
    量，但是也『擔心』冗長的訴訟過程會讓債務人（即相對人
    ）將其名下所有的財產做假過戶或其他處理，致讓原告（即
    抗告人）無法得到任何賠償。」等語，而未為任何釋明。依
    前揭說明，法院尚不得遽為假扣押之裁定，是原審裁定駁回
    抗告人本件假扣押之聲請，於法尚無不合，抗告意旨指摘原
    裁定不當，求為廢棄，為無理由，應予駁回。
三、據上論結，本件抗告為無理由，依民事訴訟法第495 條之1
    第1 項、第449 條第1 項、第95條、第78條，裁定如主文。
中    華    民    國    99    年    4     月    27   日
                            民事第三庭
                                審判長法官  張國彬
                                法      官  吳登輝
                                法      官  鄭月霞
以上正本證明與原本無異。
如不服本裁定應於送達後10日內向本院提出再抗告狀（並按他造
當事人之人數附繕本），並繳納再抗告費新臺幣1,000 元。
再為抗告僅得以適用法規顯有錯誤為理由，並應委任律師為代理
人。
中    華    民    國    99    年    4     月    27   日
                                書  記  官  白  蘭
附註：
抗告人之配偶、三親等內之血親、二親等內之姻親，或抗告人為
法人、中央或地方機關時，其所屬專任人員具有律師資格並經法
院認適當者，亦得為第三審代理人。
抗告人或其法定代理人具有律師資格者及前項情形，應於提起抗
告或委任時釋明之。

司法院資訊處製作；財團法人民間司法改革基金會備份。
